臺灣高等法院臺中分院刑事裁定　
111年度毒抗字第380號
抗  告  人  
即  被  告  方勇傑


上列抗告人因違反毒品危害防制條例案件，經檢察官聲請觀察、
勒戒，不服臺灣彰化地方法院111年度毒聲字第83號中華民國111
年3月17日裁定（聲請案號：臺灣彰化地方檢察署111年度聲觀字
第53號），提起抗告，本院裁定如下：
    主  文
抗告駁回。
    理  由
一、抗告意旨略以：抗告人即被告方勇傑（下稱抗告人）因好奇
    心而施用毒品，惟並未成癮，現生活起居正常，從事朝九晚
    五之工作；又抗告人為家中獨子，需照料年邁母親、陪同就
    診，且為家中經濟來源，實不願因觀察勒戒而失去工作，爰
    請求給予自新機會，改以戒癮治療方式替代等語。
二、按犯毒品危害防制條例（下稱毒品條例）第10條之罪者，檢
    察官應聲請法院裁定，令被告入勒戒處所觀察、勒戒，其期
    間不得逾2月；依前項規定為觀察、勒戒或強制戒治執行完
    畢釋放後，3年後再犯第10條之罪者，適用前2項之規定，毒
    品條例第20條第1項、第3項分別定有明文。
三、經查：
　㈠抗告人基於施用第二級毒品大麻犯意，於民國110年9月7日某
    時許，在臺北市○○區○○路00號之長富時尚旅店501號房內，
    以將第二級毒品大麻用研磨器搗碎後置於吸食器點燃吸食煙
    霧之方式，施用大麻1次，嗣於翌日（8日）1時50分許，在
    上開房內為警查獲，扣得大麻3包、吸食器1組、研磨器1組
    ，經警徵得其同意採尿送驗，結果呈大麻代謝物陽性反應等
    情，經抗告人坦認不諱（毒偵字第3406號卷第11-17頁、毒
    偵字第76號卷第25-26頁），並有臺北市政府警察局偵辦毒
    品案件尿液檢體委驗單、台灣尖端先進生技醫藥股份有限公
    司110年9月22日濫用藥物檢驗報告（檢體編號153269）等附
    卷可稽（毒偵字第3406號卷第71、73頁），抗告人上開任意
    性自白核與事實相符，堪予採信，其有於上開時、地施用第
    二級毒品大麻之犯行，可以認定。又抗告人前無施用毒品經
    送觀察勒戒、強制戒治之前案紀錄，有臺灣高等法院被告前
    案紀錄表在卷可稽，依上開說明，自應依前揭毒品條例規定
    ，適用觀察、勒戒或強制戒治之規定。
  ㈡抗告人雖以前詞提起抗告。惟對於施用毒品者應採行如何之
    處遇程序，屬刑事立法政策之事項，現行毒品條例第24條第
    1項，採行「觀察勒戒」與「緩起訴之戒癮治療」並行之雙
    軌模式，應認有賦與檢察官依裁量行使之職權，並非由法院
    裁量；而是否給予施用毒品者為附命完成戒癮治療之緩起訴
    處分，檢察官自得本於毒品條例第24條之規定及立法目的，
    依行政院所頒之「毒品戒癮治療實施辦法及完成治療認定標
    準」（下稱戒癮治療認定標準），選擇實施對象、內容、方
    式與執行之醫療機構，妥為斟酌、裁量，始予決定，而其裁
    量之結果如認適於為緩起訴處分者，固須於緩起訴處分中說
    明其判斷之依據，但如認為應向法院聲請觀察、勒戒者，因
    係適用原則而非例外，自無需贅餘交代不適於為緩起訴處分
    之理由，法院原則上應尊重檢察官職權之行使，僅就檢察官
    之判斷有違背法令、事實認定有誤或其裁量有重大明顯瑕疵
    等事項為有限度之低密度審查（最高法院103年度台上字第2
    464號判決意旨參照）。查抗告人除犯本案施用第二級毒品
    罪外，前於103年間曾因詐欺、賭博等犯行，分別經原審法
    院以102年度易字第673號及臺灣臺中地方法院以103年度簡
    上字第240號等判決判處有期徒刑3月、4月確定，有上開前
    案紀錄表附卷可稽，堪認抗告人有戒癮治療認定標準第2條
    第2項第1款所定「緩起訴處分前，因故意犯他罪，經判決有
    罪確定」之不適合為附命完成戒癮治療之緩起訴處分情形。
    本件檢察官斟酌抗告人個案具體情節，認不適合為附命完成
    戒癮治療之緩起訴處分，依毒品條例第20條第1項之規定向
    法院聲請觀察、勒戒，核屬檢察官裁量職權之適法行使，尚
    無違背法令、事實認定有誤或裁量有重大明顯瑕疵之情事，
    法院自應予以尊重，尚無自由斟酌以其他方式替代之權。原
    審因認檢察官之聲請為正當，裁定將抗告人送勒戒處所觀察
　　、勒戒，經核並無違誤。至抗告意旨所稱家庭狀況等情，縱
    屬真實而值同情，仍屬其個人事由，與觀察、勒戒之審酌無
    涉。本件抗告為無理由，應予駁回。
四、據上論斷，應依刑事訴訟法第412條，裁定如主文。 
中　　華　　民　　國　　111 　年　　4 　　月　　28　　日
            刑事第十庭     審判長法　官   陳  宏  卿
                                 法　官   簡  芳  潔
                                 法　官   林  美  玲
以上正本證明與原本無異。
不得再抗告。
                                 書記官   趙  郁  涵
　　　　　　　　　　　　　　　　 
中　　華　　民　　國　　111 　年　　4 　　月　　28　　日